臺灣高等法院高雄分院刑事判決　　　94年度上更(一)字第42號
上　訴　人
即　被　告　甲○○
選任辯護人　吳賢明律師
　　　　　　吳建勛律師
　　　　　　黃馨儀律師
上　訴　人
即　被　告　乙○○
　　　　　　丙○○
上列2上訴人
共　　　同
選任辯護人　吳賢明律師
　　　　　　吳建勛律師
　　　　　　游雪莉律師
上列上訴人等因違反槍砲彈藥刀械管制條例案件，不服臺灣高雄
地方法院89年度訴字第1735號中華民國90年8 月31日第一審判決
（起訴案號：臺灣高雄地方法院檢察署88年度偵字第30221 號）
，提起上訴，判決後，經最高法院發回更審，本院判決如下：
     主  文
原判決撤銷。
甲○○共同未經許可，持有獵槍，處有期徒刑壹年陸月，併科罰
金新台幣陸萬元，罰金如易服勞役，以銀元佰元即新台幣玖佰
元折算壹日，緩刑肆年。扣案之美國製單管獵槍（槍身號碼二四
四三三四號）壹把沒收。
乙○○共同未經許可，持有獵槍，處有期徒刑壹年陸月，併科罰
金新台幣陸萬元，罰金如易服勞役，以銀元佰元即新台幣玖佰
元折算壹日。扣案之上開美國製單管獵槍壹把沒收；又未經許可
持有子彈，處有期徒刑捌月，併科罰金新台幣肆萬元，罰金如易
服勞役，以銀元參佰元即新台幣玖佰元折算壹日，扣案之霰彈貳
拾貳顆均沒收；應執行有期徒刑貳年，併科罰金新台幣捌萬元，
罰金如易服勞役，以銀元佰元即新台幣玖佰元折算壹日，緩刑
伍年，扣案之上開美國製單管獵槍壹把、霰彈貳拾貳顆均沒收。
丙○○無罪。
     事  實
一、甲○○、乙○○均係高雄縣體育會射擊委員會會員（下稱射
    擊委員會），甲○○就其所有具殺傷力之美國製單管獵槍1
    把（槍身號碼244334號），領有內政部自衛槍枝執照。甲○○、乙○○均明知獵槍係槍砲彈藥刀械管制條例規定管制之
    槍枝，未經許可，不得持有；另射擊委員會所持有供射擊使
    用之子彈，依內政部警政署訂定之「改進管理注意事項」規
    定，射擊會領用彈藥，未射擊剩餘之彈藥，應於當日繳回警
    察機關庫儲，不得擅自攜帶回家。詎乙○○於民國（下同）
    79年間某日，將所領用之霰彈1 批，於射擊練習完畢後，擅
    自將剩餘之具有殺傷力之霰彈25顆（經鑑驗試射耗用3 顆）
    攜回其高雄縣岡山鎮○○路10巷25弄9 之5 號住處藏置，而
    未經許可，無故持有之。另甲○○於88年12月12日，與乙○○相約，欲於當日15時許，至高雄縣大寮鄉之射擊委員會靶
    場練習射擊，而甲○○因先要至高雄市之好士多大賣場購物
    ，不放心將上開獵槍放在車上，於當日13時許，在其高雄縣
    岡山鎮○○街5 號住處，將該獵槍交與乙○○，委由乙○○
    屆時攜至射擊委員會之靶場，而基於共同犯意聯絡，由乙○○未經許可持有該獵槍。當日14時許，乙○○因林國傳請其
    至高雄縣永安鄉修理水車，而邀約不知情之丙○○同往，由
    丙○○駕駛車牌VI－3245號自用小客車，搭載乙○○，乙○○並將上開獵槍及霰彈25顆放在車上後座。嗣於同日即88
    年12月12日18時許，行經高雄縣永安鄉○○路70之1 號旁之
    漁塭堤防時，為警查獲，並扣得上開獵槍1 把及霰彈25顆。
二、案由高雄縣警察局岡山分局報請台灣高雄地方法院檢察署檢
    察官偵查起訴。
     理  由
一、訊據上訴人即被告甲○○對於上開將獵槍委由被告乙○○帶
    至射擊委員會之靶場，供練習射擊之用，及上訴人即被告乙○○受甲○○之託，持有上開獵槍，欲攜帶至靶場，因林國
    傳請其至永安鄉修理水車，其即搭乘丙○○駕駛之自用小客
    車前往，並將上開獵槍及79年間射擊剩餘帶回家之霰彈25顆
    放在車上後座，嗣為警查獲等事實，分別供承不諱，並有獵
    槍1 把及霰彈25顆扣案，有扣押槍彈清單及槍彈照片附卷可
    稽（獵槍及霰彈存放內政部警政署刑事警察局）。被告甲○○辯稱：伊當日與乙○○相約前往靶場打靶，因欲先至好士
    多大賣場，始託乙○○將獵槍帶去靶場，並無使乙○○無故
    持有之犯意云云。被告乙○○則辯稱：扣案之霰彈，是伊於
    79年間，向射擊委員會購買，當時射擊委員會沒有彈藥庫可
    供放置，而高雄縣警察局之彈藥庫狹小，故可攜回自行保管
    ，並無非法持有霰彈云云。
二、惟查：
  (一)上開扣案之獵槍1 把，係BROWNING廠製AUTO－5 型口徑12GU
    AGE 制式（單管）霰彈槍，機械性能良好，可擊發子彈，具
    有殺傷力。另霰彈25顆，均係制式口徑12GUAGE 霰彈（彈底
    標記為FIOCCHI12ITALY12），認均具殺傷力，經內政部警政
    署刑事警察局鑑驗無訛，有該局88年之鑑驗通知書1 紙附卷
    可稽（偵查卷第30頁）。而該霰彈槍係屬槍砲彈藥刀械管制
    條例第4 條第1 項第1 款所稱獵槍之1 種，亦有內政部警政
    署刑事警察局83年1 月18日83警署保字第377 號函在卷足憑
    （原審卷第150 頁）。上開鑑驗通知書及公函，係屬公務員
    職務上製作之證明文書，依其鑑驗製作過程，並無顯不可信
    之情況，依刑事訴訟法第159 條之4 第1 款規定，自可採為
    證據。
  (二)被告甲○○所有之上開獵槍，雖領有內政部自衛槍枝執照，
    有該執照影本附卷可證（警卷第7 頁），惟政府既經核准發
    給特定人槍枝執照，即係該特定人始得持有該槍枝，他人非
    經許可，自不得持有該槍枝，未經許可而持有，自應負槍砲
    彈藥刀械管制條例規定非法持有槍枝之刑責。被告甲○○明
    知被告乙○○未經許可持有獵槍，而將該獵槍交予乙○○持
    有，是被告2 人就乙○○之未經許可持有獵槍行為，有犯意
    聯絡及行為分擔之故意，已甚明確。
  (三)被告乙○○於79年間，購得而領用之霰彈1 批，於當年某日
    練習射擊完畢後，剩餘25顆，擅自攜回其上址住處等事實，
    為被告乙○○所供承。關於射擊會練習射擊之槍彈管理，內
    政部於74年7 月24日以74警署保字第23910 號函發「改進管
    理事項」與各縣市警察局及中華民國射擊協會，明定「嚴密
    加強彈藥管理，防止會員將彈藥擅自攜帶回家」、「射擊會
    領用彈藥，練習完畢，未射擊剩餘之彈藥，應於當日繳回警
    察機關庫儲」等情，此有該公函影本在卷可憑（原審卷第13
    0-131 頁）。內政部於82年6 月6 日又以台內警字第827652
    號函頒「槍彈使用許可及管理作業規定」，明定「射擊練習
    領用槍彈，應由提領人攜至靶場統一集中分發使用，練習完
    畢後，當日應即將槍枝及剩餘彈藥送回原保管處所，或經指
    定靶場附近代管之警察分駐（派出）所庫儲，不得逾時或任
    由會員攜出靶場。」等情，亦有該「槍彈使用許可及管理作
    業規定」影本附卷足按（原審卷第122 頁）。且高雄縣警察
    局轄區內所屬射擊團體所使用之槍彈領用，於82年之前迄今
    ，均依規定於當日領繳，並無藏彈室空間狹小或其他原因，
    而同意由申購委員自行帶回保管之情事，復有高雄縣警察局
    90 年12 月11日高警保民字第46028 號函在卷可佐（上訴卷
    第91 頁）。 是被告乙○○所辯因高雄縣警察局之彈藥庫狹
    小，故可攜回自行保管云云，非真實可採。
  (四)證人即射擊委員會會員李育惠、李文印、陳添福、謝忠興、
    蔡秋夏等人，於本院前審雖均具結證稱：79年以前，因體育
    會（射擊委員會）沒有彈藥庫，所以要購買槍彈，都先填表
    格，由委員會統一購買，個人保管，82年以後，子彈沒有射
    擊完者，就要統一保管云云（上訴卷第64-67 、108 、109
    頁）。惟據證人即78年至83年間擔任射擊委員會總幹事之蘇
    東山於原審具結證稱：「子彈應由委員會幫忙保管」，「儲
    放場所是在高雄縣警察局地下室，若放不下，即存放在會員
    的保稅工廠，若遇比賽，用車輛提領至靶場，若比賽或練習
    完畢，還有剩餘子彈，我們會告訴會員，請他們存放在靶場
    小倉庫裡，不得攜出」等語（原審卷第116 頁）。參以上開
    內政部頒發之規定，各縣市警察局及射擊委員會，應無違背
    規定而同意會員帶回自行保管之理。是證人李育惠等人之證
    言，尚難採信。至會員私自帶回保管，而射擊委員會或警察
    局未予追究，不能認為即係同意會員帶回自行保管。
  (五)證人即同案被告丙○○於警詢供稱扣案之槍枝，係乙○○向
    他人借的云云（警卷第1 頁反面），而於原審又供稱「我不
    知道他有帶槍」等語（原審卷第40頁）。被告乙○○自己請
    有槍枝可供練習射擊之用，自無需再向被告甲○○借用槍枝
    等情，為被告乙○○所供明，並有高雄縣射擊委員會94年11
    月1 日高縣射總字第060 號函及槍照影本附卷可證。是丙○○於警詢之此部供述，與事證不符，不能採信。又被告乙○○於當日14時許，接獲林國傳修理水車之電話，即打電話告
    知因臨時有事，不能前往打靶，並表示會將獵槍送還，嗣乙○○因其汽車不能發動，乃於當日17時許，攜帶工具袋連同
    槍、彈，委託丙○○將之載至永安鄉之林國傳處修理水車，
    欲於回程時，將該獵槍送還被告甲○○等情，分據被告乙○○、甲○○及丙○○、林國傳供述無訛（原審卷第54、56頁
    、警卷第2 頁、上訴卷第53頁）。是被告甲○○及乙○○所
    供其2 人相約前往靶場練習射擊，因甲○○欲至大賣場，攜
    槍不便，而委託被告乙○○攜至靶場，並非被告甲○○將槍
    出借乙○○之說，為真實可採。
  (六)綜上所，本案事證已臻明確，被告2 人所辯，顯係卸責之
    詞，殊無足採，犯行均堪認定。
三、按槍砲彈藥刀械管制條例，關於未經許可持有彈藥部分，於
    74年1 月18日修正公布施行者，為該條例第11條第3 項，其
    法定刑為3 年以下有期徒刑，嗣於86年11月24日修正為第12
    條第4 項，其法定刑修正為5 年以下有期徒刑，併科新台幣
    30 0萬元以下罰金；另未經許可持有獵槍部分，於86年11月
    24 日 修正公布施行者，為該條例第8 條第4 項，其法定刑
    為1年 以上7 年以下有期徒刑，併科新台幣700 萬元以下罰
    金，並於第19條規定交付強制工作，嗣於90年11月14日修正
    公布施行者，其條、項、法定刑均未修正，而修正刪除第19
    條關於交付強制工作之規定。又於94年1 月26日修正其法定
    刑為3 年以上10年以下有期徒刑，併科新台幣700 萬元以下
    罰金，是被告甲○○、乙○○行為後，法律有變更，依刑法
    第2條 第1 項但書規定，未經許可持有獵槍部分，適用有利
    被告之90年11月14日修正公布施行之規定，另被告乙○○未
    經許可持有子彈部分，乃行為之繼續，應逕依新法處斷，並
    無比較新舊法問題。
四、查被告甲○○、乙○○未經許可持有獵槍之行為，係犯90年
    11月14日修正公布施行之槍砲彈藥刀械管制條例第8 條第4
    項之未經許可持有獵槍罪。被告2 人之間有犯意聯絡及行為
    分擔，均為共同正犯。被告乙○○未經許可無故持有子彈之
    行為，係犯槍砲彈藥刀械管制條例第12條第4 項之未經許可
    持有子彈罪（公訴人認犯第11條第3 項之罪，似誤引法條）
    。被告乙○○所犯上開2 罪，犯意各別（持有子彈罪為即成
    犯，於79年間某日已成立犯罪，其後之持有為繼續行為），
    應予分論併罰，公訴人認係想像競合犯，尚有未合。公訴意
    旨認被告甲○○係出借獵槍與乙○○，係犯上開條例第8 條
    第3 項之未經許可出借獵槍罪，尚有未洽，此部分起訴法條
    應予變更。
五、原審就被告甲○○部分，論處未經許可出借獵槍罪刑，就被
    告乙○○未經許可持有獵槍部分，認定係向甲○○借用，並
    與丙○○為共同持有（丙○○不成立犯罪，如下述），復與
    持有霰彈部分，認為一行為觸犯2 罪名之想像競合犯，而從
    一重之未經許可持有獵槍罪處斷；均有未洽。被告甲○○、
    乙○○上訴意旨否認犯罪，雖無理由，但原判決此部分既有
    可議，自應將之撤銷改判。爰審酌被告甲○○、乙○○未經
    許可，而輕易將槍枝交與乙○○持有，違背政府管制槍枝之
    法令，姑念並未持以為非法行為，被告乙○○未依規定將霰
    彈繳回集中保管，對社會治安產生潛在之危險，及被告2 人
    犯罪後之態度等一切情狀，分別量處如主文所示之刑，併科
    罰金部分，並均諭易服勞役之折算標準。被告乙○○部分，
    並定其應執行刑，如主文所示。又查，被告甲○○、乙○○
    均未曾受有期徒刑以上刑之宣告，有臺灣高等法院被告前案
    紀錄表在卷可按，其等因一時失慮，而觸犯刑章，經此偵審
    程序，當知警惕，應無再犯之虞，本院認所宣告之有期徒刑
    及併科罰金，以暫不執行為適當，併各予宣告緩刑如主文所
    示。扣案之霰彈22顆（另3 顆已試射而無殺傷力），係違禁
    物，依刑法第38條第1 項第1 款規定宣告沒收。另扣案之獵
    槍1 把，雖為被告甲○○所有，並領有內政部自衛槍枝執照
    ，雖非違禁物，但係被告甲○○與乙○○犯罪所用之物，應
    依刑法第38條第1 項第2 款規定宣告沒收。至鑑驗試射之霰
    彈3顆，已不具殺傷力，非彈藥性質，自毋庸宣告沒收。
六、公訴意旨另以：被告丙○○明知乙○○於88年12月12日17時
    許，攜帶未經許可持有之上開獵槍1 把及霰彈25顆，竟仍駕
    駛車牌VI─3245號自用小客車，搭載乙○○並將上開槍、彈
    置放在該車輛後座，而共同未經許可無故持有槍、彈，嗣於
    同日18時許，行經高雄縣永安鄉○○路70之1 號旁漁池堤防
    旁為警查獲；因認被告丙○○共犯槍砲彈藥刀械管制條例第
    8 條第3 項及同條例第11條第3 項（應為第8 條第4 項、第
    12 條 第4 項之誤引）罪嫌等情。惟查：
  (一)訊據上訴人即被告丙○○否認有上開犯行，辯稱：伊僅是受
    乙○○之託，開車載乙○○至永安鄉林國傳處修理水車，並
    不知道乙○○有帶槍枝及子彈，乙○○是用釣魚袋裝著，伊
    不知是槍等語。
  (二)查被告丙○○於警詢所供扣案之獵槍係乙○○向他人借的云
    云，非真實可採，而被告乙○○並非向被告甲○○借用槍枝
    ，而係甲○○委託乙○○帶至靶場等情，已如上述，是被告
    丙○○自無共犯出借獵槍之行為。茲應審究者，係被告丙○○是否與甲○○、乙○○共犯未經許可而持有獵槍、霰彈之
    行為。
  (三)按所謂持有者，係指他人之物，基於特定原因，歸屬於行為
    人實力支配之下者而言。扣案之獵槍，係甲○○所有，委託
    乙○○帶至射擊委員會之靶場，供甲○○練習射擊之用，是
    在乙○○帶至靶場交還甲○○之前，該獵槍係在乙○○實力
    支配之下；另霰彈原係乙○○領用持有之物，係在乙○○實
    力支配之下；均足認定係乙○○持有之物。乙○○攜帶所持
    有之獵槍及霰彈，連同修理水車之工具，搭乘被告丙○○之
    自用小客車，姑不論該槍、彈裝在釣魚袋內，被告丙○○不
    知情是否實情，因該槍、彈係在乙○○實力支配之下，被告
    丙○○對該槍、彈並無支配之實力，而被告丙○○僅受託搭
    載乙○○至永安鄉修理水車，與乙○○之持有槍、彈無關，
    尚難認為被告丙○○與乙○○有共同持有槍、彈之犯意聯絡
    ，自不能令負共犯刑責。
  (四)綜上所，尚無確切證據可認定被告丙○○有公訴意旨所
    之犯行，即屬不能證明其犯罪。
  (五)原審判決認定被告丙○○共同未經許可，持有獵槍及霰彈，
    而依想像競合犯論處共同未經許可持有獵槍罪刑，即有未洽
    ，被告丙○○上訴意旨否認犯罪，指摘原判決此部分不當，
    為有理由，自應將此部分撤銷改判，諭知被告丙○○無罪之
    判決。
據上論斷，應依刑事訴訟法第369 條第1 項前段、第364 條、第
301 條第1 項、第299 條第1 項前段，第300 條、槍砲彈藥刀械
管制條例第12條第4 項、90年11月14日修正公布施行之槍砲彈藥
刀械管制條例第8 條第4 項、刑法第11條前段、第2 條第1 項但
書、第28條、第42條第2 項、第51條第5 款、第7 款、第74條第
1 款、第38條第1 項第1 款、第2 款、現行法規所定貨幣單位折
算新台幣條例第2 條、罰金罰鍰提高標準條例第2 條，判決如主
文。
本案經檢察官陳宗吟到庭執行職務。
中　　華　　民　　國　　94　　年　　12　　月　　27　　日
                  刑事第八庭    審判長法  官  王光照
                                      法  官  蔡國卿
                                      法  官  洪慶鐘
以上正本證明與原本無異。
丙○○不得上訴，其他如不服本判決應於收受本判決後10日內向
本院提出上訴書狀，其未敘述上訴理由者，並得於提起上訴後10
日內向本院補提理由書狀（均須按他造當事人之人數附繕本）「
切勿逕送上級法院」。
中　　華　　民　　國　　94　　年　　12　　月　　28　　日
　　　　　　　　　　　　　　　　　　　書記官  呂素珍
附錄本判決論罪科刑法條：
槍砲彈藥刀械管制條例第12條第4項
未經許可，持有、寄藏或意圖販賣而陳列子彈者，處 5 年以下有
期徒刑，併科新台幣 300 萬元以下罰金。
11.14.修正公布槍砲彈藥刀械管制條例第8條第4項
未經許可，持有、寄藏或意圖販賣而陳列第1 項所列槍枝者，處
1年以上7年以下有期徒刑，併科新台幣700萬元以下罰金。
                                                  A
